【裁判字號】    92,交上易,48
【裁判日期】    920513
【裁判案由】    過失致死等
【裁判全文】
臺灣高等法院高雄分院刑事判決                    九十二年度交上易字第四八號
    上  訴  人
    即  被  告  丙○○
右上訴人因過失致死案件，不服臺灣屏東地方法院九十一年度交訴字第二０六號，中
華民國九十二年一月九日第一審判決（起訴案號：臺灣屏東地方法院檢察署九十一年
度偵字第五三三一號）提起上訴，本院判決如左：
    主  文
原判決關於過失致死及定執行刑部分撤銷。
丙○○因過失致人於死，處有期徒刑捌月。
    事  實
一、丙○○於民國九十一年七月二十二日下午五、六時許，與楊光棚一同飲酒，飲畢
    欲行離去之際，明知自己無駕駛執照且酒醉已不能安全駕駛動力交通工具，仍駕
    駛車號ＧＷ－０７５７號之自小客車，於同日下午十一時許，沿屏東縣滿州鄉○
    ○村○○路口由東向西行駛，途經該路段七．五公里處，本應注意車前狀況，隨
    時採取必要之全安措施，而依當時天候晴、夜間有照明、縣道、直路、路面乾燥
    、無缺陷、無障礙物、視距良好、無號誌、限速六十公里，而依當時情形並無不
   能注意之情事，竟疏未注意，貿然以時速七十公里之速度前進，致於意識模糊下
    高速衝入前處路邊水溝，再彈回於原來行駛之車道，因而使自己受傷昏迷經人送
    往恆春基督教醫院（公訴人誤繕為屏東基督教醫院）急救，而所搭載之楊光棚亦
    因此撞擊導致後枕部頭皮下血腫及腹腔大量出血，雖楊光棚曾至醫院，然因具醉
    意不自知而未接受治療，造成大量出血死亡。丙○○經急救清醒後，為警訊問，
    在偵查犯罪機關尚未發覺肇事者為何人前，主動向製作筆錄之員警張木盛表明係
    肇事者，並接受裁判。
二、案經臺灣屏東地方法院檢察署檢察官據報相驗後簽分偵查起訴。
    理  由
一、被告丙○○於偵查及原審對於前揭飲酒後不能安全駕駛且無駕駛執照及致使被害
    人楊光棚死亡之事實均坦承不諱，核與被害人家屬乙○○、楊婷如、方明雄及證
    人郭昆如之供述情節大致相符，復有道路交通事故調查報告表、現場照片五幀、
    南門醫院九十一年七月二十三日特殊檢驗報告單、刑法第一百八十五條之三案件
    測試觀察紀錄表等在卷可稽，且被害人楊光棚因本件車禍造成後枕部頭皮下血腫
    和腹腔出血，協同酒醉及肝硬化導致後腹腔出血不止，造成大量失血，終致死亡
    ，業經臺灣屏東地方法院檢察署檢察官督同法醫師相驗，並解剖鑑定明確，製有
    相驗屍體證明書、驗斷書、勘驗筆錄及法務部法醫研究所91法醫所醫鑑字第一０
    五五號鑑定書等附卷足按，被告自白堪認與事實相符。
二、按汽車駕駛執照為駕駛汽車之許可憑證，行車速度依標誌或標線之規定，無標誌
    或標線者，應於郊外道路時速不得超過六０公里；汽車行駛時，駕駛人應注意車
    前狀況，並隨時採取必要之安全措施，道路交通安全規則第五十條第一項、第九
    十三條第一項第一款前段及第九十四條第三項分別定有明文。而前開肇事路段當
    時天候晴、夜間有照明、縣道、直路、路面乾燥、無缺陷、無障礙物、視距良好
    、無號誌、限速六十公里等路況，復經道路交通事故調查報告表記載明確，堪認
    被告並無不能注意之情事，惟竟疏未注意，貿然以時速七十公里之速度前進，致
    於意識模糊下高速衝入前址路邊水溝，再彈回於原來行駛之車道，因而致被害人
    楊光棚後枕部頭皮下血腫及腹腔大量出血，終至死亡，其有過失，灼然甚明。被
    害人確因本件車禍導致腹腔出血，協同酒醉及肝硬化導致後腹腔出血不止，造成
    大量失血，終致死亡，有法務部法醫研究所91法醫所醫鑑字第一０五五號鑑定書
    及法務部法醫研究所九十一年十二月二十五日法醫理字第０九一０００四三六四
    號函覆原審之函件在卷可憑，被告之過失行為與被害人死亡結果間有相當因果關
    係，亦足堪認定。被告飲用酒類經護士抽取其血液送往恆春南門醫院檢驗，其結
    果酒精濃度為一三四ＭＧ／ＤＬ（相當於呼氣酒精濃度每公升０‧六七毫克），
    且其於偵訊時有意識模糊、注意力無法集中、多話、泥醉等情事，有南門醫院九
    十一年七月二十三日特殊檢驗報告單及刑法第一百八十五條之三案件測試觀察紀
    錄表各一件在卷可參，且於車輛行駛中肇致本件車禍，其有不能安全駕駛動力交
    通工具之情事，亦堪以認定。本件事證已臻明確，被告犯行洵堪認定，應依法論
    科。
三、核被告丙○○駕車肇事致人死亡，係犯刑法第二百七十六條第一項前段過失致死
    之罪。被告無駕駛執照又酒醉駕車因而致人死亡，依道路交通管理處罰條例第八
    十六條第一項之規定，應加重其刑。而被告於肇事亦同受傷經急救清醒後，為警
    訊問，在偵查犯罪機關尚未發覺肇事者為何人前，主動向製作筆錄之員警張木盛
    表明係肇事者，並接受裁判，有屏東縣警察局恆春分局永港派出所車禍現場處理
    報告其內記載「經前往醫院詢問丙○○親口供認為肇事者」等語附卷可按，被告
    行為符合自首要件，甚為明確，爰依刑法第六十二條前段之自首規定，減輕其刑
    。其同時有刑之加重（無照酒醉駕車致人死亡）、減輕（自首）事由時，應先加
    後減之。
四、原審據以論罪科刑，固非無見。但被告無駕駛執照而駕車，同為道路交通管理處
    罰條例第八十五條第一項之加重原因，原審疏未敘明，復認被告致人受傷而加重
    其刑，自有未洽，被告上訴認原審量刑過重，固無足取，惟原判決此部份既有可
    議及所定執行刑已失所依據，自應予以撤銷改判。爰審酌被告無照酒醉駕車過失
    情節非輕，惟念其犯後已與被害人家屬和解有和解書可稽，及其他一切情狀，量
    處有期徒刑八月（被告另犯酒醉駕車部分，業經原審判處有期徒刑四月確定，應
    於本案判決確定後，另由檢察官聲請定執行刑）。
五、被告經合法傳喚，無甲當理由不到庭，爰不待其陳述逕行判決。
據上論斷，應依刑事訴訟法第三百六十九條第一項前段、第三百六十四條、第三百七
十一條、第二百九十九條第一項前段，道路交通管理處罰條例第八十六條第一項，刑
法第二百七十六條第一項、第六十二條前段，罰金罰鍰提高標準條例第一條前段，判
決如主文。
本案經檢察官鄭文貴到庭執行職務。
中    華    民    國     九十二     年       五       月       十三     日
                              臺灣高等法院高雄分院刑事第八庭
                                  審判長法官  郭雅美
                                        法官  裕斗
                                        法官  江泰章
右甲本證明與原本無異。
不得上訴。
                                      書記官  郭榮芳
中    華    民    國     九十二     年       五       月       十四     日
附錄論罪法條
刑法第二百七十六條第一項
因過失致人於死者，處二年以下有期徒刑、拘役或二千元以下罰金。
                                                                   Ａ


司法院資訊處製作；財團法人民間司法改革基金會備份。
